【裁判字號】    95,重上更(七),84
【裁判日期】    950718
【裁判案由】    偽造文書等
【裁判全文】
臺灣高等法院刑事判決               95年度重上更(七)字第84號
上  訴  人
即  自訴人  甲○○○
被      告  乙 ○ ○
選任辯護人  黃秀珠律師
上列上訴人因自訴被告偽造文書等案件，不服台灣板橋地方法院
84年度自字第142號，中華民國84年10月18日第一審判決，提起
上訴，經判決後，由最高法院第七次發回更審，本院判決如下：
    主  文
原判決關於甲○○○自訴乙○○行使偽造私文書、竊佔、背信部
分撤銷。
本件甲○○○自訴乙○○行使偽造私文書、竊佔、背信部分，自
訴不受理。
    理  由
一、自訴人於原審自訴意旨略以：被告乙○○於民國78年6月18
    日、20日，以永星建設公司名義，與自訴人甲○○○訂立委
    託代建房屋契約書（以下簡稱委建契約），由自訴人提供坐
    落台北縣三重市三重埔長泰小段102之16、102之17地號土地
    ，委託乙○○包工包料，建築五層住宅房屋（含地下室、屋
    頂突出物、陽台等），總樓板面積約180坪，依約、依法，
    均無設置變電室之必要。且依委建契約規定，乙○○應備妥
    設計圖及平面配置圖，交自訴人認可後，按圖施工。但乙○
    ○未依規定於開工前交付自訴人設計圖，且明知電業法有總
    樓板面積2千平方公尺以上，須設配電室之規定，竟意圖損
    害自訴人之利益，隱瞞自訴人，將31份各別訂立承攬契約之
    土地合併申請一張建築執照，致建照總樓板面積達2499.73
    平方公尺，依法須設置配電室，並將配電室設於台北縣三重
    市○○路○段160巷2弄31號之地下室（即Ａ４）。完工後，
    乙○○竟意圖損害自訴人之利益，為其他七棟房屋起造人不
    須支付配電室之建造工程款及配電室位置所在之土地補償費
    ，而享使用配電室之不法利益，竟盜用全體起造人所交付，
    約定使用於申請建照之印章：
  (一)偽造81年9月10日協議書，協議同前巷弄23號至37號房屋之
    共同使用部分為地下室配電室，另協議地下室除店舖分別登
    記於各樓別之一樓，餘為防空避難室均應共同使用；並偽造
    同日協議書，協議同前巷弄37號（即自訴人所有之房屋）共
    同使用為地下室水池、地下室防空避難室、樓梯間、屋頂突
    出物、水箱樓梯間，持之，向台北縣稅捐稽徵處三重分處申
    報共同使用部分之稅籍及房屋現值。
  (二)偽造82年8月28日全體起造人之承諾書，向台灣電力公司申
    請將配電室改設於自訴人所有之同前巷弄37號房屋之地下室
    （即Ａ１），竊占自訴人所有之前開地下室，經自訴人反對
    ，向電力公司去函後，始停工。
  (三)於83年6月14日，未經自訴人同意，即憑同前巷弄23號至35
    號（即Ａ２至Ａ８）所有人郭修仁、宋志剛、李阿珠、吳慶
    龍、王陳英子、黃文誠等人之協議，再偽造另一承諾書，向
    台灣電力公司申請，將配電室設於郭修仁所有之同前巷弄33
    號房屋之地下室（即Ａ３），並據該協議向自訴人收取每戶
    7萬5千元之補償費。
    因認被告乙○○涉有刑法第210條、第216條行使偽造文書罪
    嫌、刑法第320條第2項竊占罪嫌、第342條背信罪嫌。
二、按92年2月6日修正公布，同年9月1日施行之刑事訴訟法第31
    9條第2項規定：自訴之提起，應委任律師行之。同法第329
    條第2項規定：自訴人未委任代理人，法院應定期間以裁定
    命其委任代理人；逾期仍不委任者，應諭知不受理之判決。
    採強制委任律師為代理人之自訴制度，當無分別各審級而異
    其適用之理。總則編第四章第37條第1項明定：自訴人應委
    任代理人「到場」，在事實審之第二審同應適用。第364條
    規定：第二審之審判，除本章有特別規定外，準用第一審審
    判之規定，自亦應準用第319條第2項、第329條第1項規定，
    由律師為代理人，提起第二審上訴。案件經最高法院發回第
    二審更審，為另一審級訴訟程序之開始，新法既已施行，自
    應適用，並無刑事訴訟法施行法第7條之3但書之適用。自訴
    人既選擇自訴程序，即有忍受之義務。再參照刑事訴訟法第
    38條準用第30條規定及司法院院字第1755號解釋，自訴人委
    任律師為代理人之委任狀，應於每一審級提出，案件於該審
    級終結後，原有委任效力即不復存在（最高法院94年度台非
    字47號判決意旨及94年4月26日第6、7次刑事庭會議決議參
    照）。本件自訴人於原審固委任有律師代理人，惟案件上訴
    本院後，原委任律師為代理人，惟已具狀解除委任，而未委
    任律師為代理人。經本院於95年6月27日裁定命其於10日內
    委任律師為代理人，95年7月3日送達於自訴人，有送達證書
    在卷可按，惟其逾期仍未補正委任律師為代理人，本乎程序
    優先原則，應依刑事訴訟法第329條第2項規定，對原判決關
    於自訴人甲○○○自訴被告行使偽造私文書、竊佔、背信部
    分撤銷（其餘翁精術自訴被告無罪部分，及自訴人甲○○○
    自訴被告違反公司法不受理部分，均已確定）改判。就自訴
    人甲○○○自訴被告涉犯行使偽造私文書、竊佔、背信部分
    ，為自訴不受理之諭知。並不經言詞辯論為之。
三、據上論斷，應依刑事訴訟法第369條第1項前段、第364條、
    、第329條第2項、第343條、第307條，判決如主文。
中    華    民    國    95    年    7     月    18    日
                  臺灣高等法院刑事第十六庭
                              審判長法  官  葉騰瑞
                                    法  官  黃俊明
                                    法  官  趙功恆
以上正本證明與原本無異。
不得上訴。
                                    書記官  孫佩琳
中    華    民    國    95    年    7     月    18    日


司法院資訊處製作；財團法人民間司法改革基金會備份。
